【裁判字號】    91,訴,1216
【裁判日期】    951031
【裁判案由】    違反期貨交易法
【裁判全文】
臺灣臺北地方法院刑事判決              91年度訴字第1216號
公  訴  人  臺灣臺北地方法院檢察署檢察官
被      告  庚○○
            子○○
            辰○○
            戊○○
            午○○
            癸○○
            甲○○
            未○○
上  一  人
選任辯護人  陳建瑜律師
            連元龍律師
            陳瓊苓律師
上列被告因違反期貨交易法案件，經檢察官提起公訴（90年度偵
字第2225號），及移送併案審理（臺灣士林地方法院檢察署89年
度偵字第10243號、90年度偵字第161號）本院判決如下：
    主  文
庚○○、子○○、辰○○、戊○○、午○○、未○○、癸○○、
甲○○均無罪。
    理  由
一、公訴意旨略以:
  (一)被告庚○○、子○○、辰○○分別於民國89年6月間起受雇
    於張權（簽移最高法院併案處理）與被告戌○○（通緝中，
    另行審結）所設立位於臺北市○○區○○路4段415號13樓Ａ
    室耀景國際企業有限公司（下稱耀景公司），擔任經理職務
    ，負責耀景公司「外幣保證金交易」之行情分析、受理客戶
    委託下單及向客戶介紹、指導、解說有關操作外匯、外匯保
    證金買賣等業務。張權、戌○○、林燕（因為前案既判力效
    力所及，另由檢察官為不起訴處分）、庚○○、子○○、辰
    ○○皆明知耀景公司營業登記不包括仲介及從事外幣保證金
    交易等期貨經理及期貨顧問事業，且均明知一方於客戶與其
    簽約並繳付外幣保證金後，隨時應客戶之請求，於保證金之
    數倍範圍內以自己之名義為客戶之計算，在國內外外匯市場
    從事不同幣別間之即期或遠期期貨買賣交易，且不需實際交
    割，在當日或到期以反方向交易軋平而僅結算買賣差價之「
    外幣保證金交易」，係屬期貨交易法第3條第 1項第4款之「
    槓桿保證金契約」，為期貨交易之一種，除有期貨交易法第
    3條第2項之公告豁免情形外，均應受期貨交易法之規範；如
    以接受委託書收取佣金或手續費等方式代他人操作外幣保證
    金交易者，係屬經營期貨經理事業；如以提供場所、設備及
    相關外匯資訊或建議分析意見（如價位詢問、盤勢分析）等
    ，係屬經營期貨顧問事業，竟共同未經財政部證券暨期貨管
    理委員會之許可，並發給許可證照，即自89年 6月間起，在
    中國時報、聯合報等報章上刊登招考行政助理、兼職人員之
    分類廣告，對壬○○等不知情之應徵者施以短期「外幣保證
    金交易」買賣之行情分析、下單、平倉等訓練後，即要求應
    徵者開戶，在耀景公司進行交易，其交易方法係與壬○○等
    人簽立合約書，約定壬○○等人在美國TOGO FINANCE GROUP
    LIMITED LTD.（下稱美國TOGO公司）開設帳戶從事外幣保證
    金交易前，應先依合約規定於交易商美國TOGO公司指定之香
    港上海匯豐銀行（THE HONGKO NG AND SHAN GHAICORPORATI
    ON  LTD.）第000000000000號帳戶內存入一萬美金以上之最
    低保證金，方可在保證金相對應之倍數金額範圍內，以電話
    下單給美國TOGO公司，再由美國TOGO公司依壬○○等客戶指
    示在不同市場執行現貨外匯交易，耀景公司則提供場地、設
    備、諮詢及顧問；或由客戶直接委託耀景公司所僱用之經理
    林燕及被告庚○○、子○○、辰○○下單操作，或二者搭配
    操作。交易種類包括日幣、歐元、瑞士法郎、英鎊等之現貨
    外幣之即期或遠期買賣，約定保證金為即市買賣：每張合約
    保證金美金 500元；過市買賣：每張合約保證金美金1500元
    ；對沖按金：每對沖合約保證金美金 300元；因係以保證金
    制度交易，壬○○等人無需立即交割現貨外幣，而係依各該
    外幣匯率在市場行情變動之漲跌，於平倉後計算壬○○等人
    之差價損益，在交易進行中，壬○○等人只要尚有未平倉合
    約，壬○○等人仍須補足保證金，以維持其帳戶內必需之保
    證金水準，如因市場價位變動虧損時，壬○○等人亦必需依
    照合約書於指定之時間內，追加足夠之保證金予美國TOGO公
    司，以維持交易之進行，壬○○等人未補足保證金時，美國
    TOGO公司有權依協議書之約定，將壬○○等人全部或部分尚
    未平倉合約予以斬倉。又約定每買賣一口合約，由美國TOGO
    公司、耀景公司於每手完成買賣合約平倉後，收取美金80元
    之手續費，非法經營以接受委託書收取佣金或手續費等方式
    ，代他人下單操作外幣保證金交易之期貨經理業務，及以提
    供場所、電腦設備、商情資訊及相關外匯資訊或建議分析意
    見，供壬○○等人自行下單交易之期貨顧問事業。嗣於89年
    11月 2日，經法務部調查局臺北市調查處，在上址查獲，並
    扣得顧客合約書、風險披露聲明、客戶詳情、受委託人詳情
    、交易清單、新帳號確認通知書、報紙徵人廣告剪報 1冊、
    記載操作方法之筆記2冊、美國TOGO公司資料2份、耀景公司
    交易規則1冊、結束帳戶通知書1份、耀景公司外匯交易資訊
    1冊、耀景公司佣金獎金與福利辦法1份、耀景公司客戶買賣
    成交記錄1冊、美國TOGO公司客戶認沽單1冊、交易紀錄磁片
    1片、交易確認錄音帶10捲、員工資料4冊、外匯市場保證金
    交易教材1冊、耀景公司市場通訊1冊、耀景公司營利事業登
    記證影本1份、耀景公司模擬交易結算表等1冊、外匯交易流
    程等資料1冊等物。
  (二)被告子○○、辰○○、戊○○、癸○○、蔡青龍（另由檢察
    官簽移最高法院併案）、丑○○（通緝中，另行審結）均受
    雇於張權（另由檢察官簽移最高法院併案處理）依香港人「
    王新源」、「袁高儀」之指示，在臺北市○○路○段四六五
    號九樓，以不知情之金天亮為名義成立之「祥輝行」，分別
    擔任經理、分析師，另被告午○○、趙芳瑜受雇擔任講師，
    負責「祥輝行」「外幣保證金交易」之行情分析、受理客戶
    委託下單及向客戶介紹、指導、解說有關操作外匯、外匯保
    證金買賣等業務。張權、蔡青龍、丑○○、子○○、辰○○
    、戊○○、癸○○、午○○、未○○均明知「祥輝行」營業
    登記項目不包括仲介及從事外幣保證金交易等期貨經理及期
    貨顧問事業，且均明知一方於客戶與其簽約並繳付外幣保證
    金後，隨時應客戶之請求，於保證金之數倍範圍內以自己之
    名義為客戶之計算，在國內外外匯市場從事不同幣別間之即
    期或遠期期貨買賣交易，且不需實際交割，在當日或到期以
    反方向交易軋平而僅結算買賣差價之「外幣保證金交易」，
    係屬期貨交易法第3條第1項第4款之「槓桿保證金契約」，
    為期貨交易之一種，除有期貨交易法第3條第2項之公告豁免
    情形外，均應受期貨交易法之規範；如以接受委託書收取佣
    金或手續費等方式代他人操作外幣保證金交易者，係屬經營
    期貨經理事業；如以提供場所、設備及相關外匯資訊或建議
    分析意見（如價位詢問、盤勢分析）等，係屬經營期貨顧問
    事業，竟共同未經財政部證券暨期貨管理委員會之許可，並
    發給許可證照，即自90年2月間起，在報章上刊登招考行政
    助理、兼職人員之分類廣告，對己○○等不知情之應徵者施
    以短期「外幣保證金交易」買賣之行情分析、下單、平倉等
    訓練後，即要求應徵者開戶，在「祥輝行」進行交易，其交
    易方法係與己○○等人簽立合約書，約定己○○等人在美國
    FULLUCK  FINANCE LIMITED LTD.（下稱美國FULLUCK公司）
    開設帳戶從事外幣保證金交易前，應先依合約規定於交易商
    美國FULL UCK公司指定之香港上海匯豐銀行（THE  HONGKON
    G ANDSHAN GH AICORP ORATION LTD.）第000000000000號帳
    戶內存入1萬美金以上之最低保證金，方可在保證金相對應
    之倍數金額範圍內，以電話下單給美國FULLUCK公司，再由
    美國FULLUCK公司依己○○等客戶指示在不同市場執行現貨
    外匯交易，「祥輝行」則提供場地、設備、諮詢及顧問；或
    由客戶直接委託「祥輝行」所僱用之經理、分析師蔡青龍、
    丑○○、子○○、辰○○、戊○○、癸○○等人下單操作，
    或二者搭配操作。交易種類包括日幣、歐元、瑞士法郎、英
    鎊等之現貨外幣之即期或遠期買賣，約定保證金為即市買賣
    ：每張合約保證金美金五百元；隔市買賣：每張合約保證金
    美金1500元；對沖按金：每對沖合約保證金美金300元；因
    係以保證金制度交易，己○○等人無需立即交割現貨外幣，
    而係依各該外幣匯率在市場行情變動之漲跌，於平倉後計算
    己○○等人之差價損益，在交易進行中，己○○等人只要尚
    有未平倉合約，己○○等人仍須補足保證金，以維持其帳戶
    內必需之保證金水準，如因市場價位變動虧損時，己○○等
    人亦必需依照合約書於指定之時間內，追加足夠之保證金予
    美國FULL UCK公司，以維持交易之進行，己○○等人未補足
    保證金時，美國FULLUCK公司有權依協議書之約定，將己○○等人全部或部分尚未平倉合約予以斬倉。又約定每買賣1
    口合約，由美國FULLUCK公司、「祥輝行」於每手完成買賣
    合約平倉後，收取美金80元之手續費，非法經營以接受委託
    書收取佣金或手續費等方式，代他人下單操作外幣保證金交
    易之期貨經理業務，及以提供場所、電腦設備、商情資訊及
    相關外匯資訊或建議分析意見，供己○○等人自行下單交易
    之期貨顧問事業。嗣先後於90年3月14日、同年4月11日，均
    在上址，分別經法務部調查局臺北市調查處、臺北市政府警
    察局松山分局查獲，並扣得黃永明交易結算表1紙、「祥輝
    行」價位看法1紙、「祥輝行」MARKETLETTER 14紙、美匯歐
    羅日線圖2紙、Ｋ線圖陰陽線1紙、己○○FULL UCK FINANC
    E公司英文版合約書1份、己○○合庫匯出匯款申請書1紙、
    己○○切結書1紙、己○○交易規則1份、己○○「祥輝行」
    聲明書1紙、己○○職員福利1紙、己○○對帳單1份、位置
    圖2紙、客戶下單買賣資料1冊、買賣單1冊、應徵人員名冊9
    紙、投資管道比較15紙、講習資料39紙、薪水佣金空白表10
    紙、上課學員資料7紙、Ｋ線圖20紙、徵才廣告1冊、上課名
    冊35紙、客戶下單資料及每日對帳報告資料16紙、戊○○筆
    記資料4紙、營利事業登記證1紙、交易結算表10紙、客戶下
    單資料7紙、申請表1冊、講義資料1冊、空白切結書1冊、空
    白合約書1冊、講習資料4紙、交易錄音帶10捲、「祥輝行」
    營利事業登記證、己○○祥輝行聲請書1紙、己○○職員福
    利1紙、己○○切結書1紙、己○○匯出匯款申請書1紙、己○○交易規則1份、FULLUCK公司下單明細13紙、FULLUCK公
    司認購單12紙、交易結算表8紙、員工名冊1冊、價位表5紙
    等物。
  (三)被告甲○○受不詳姓名成年男子胡姓香港人之指示，於90年
    5月間在臺北市○○○路○段101號8樓，設立「聯準國際企業
    社」（聯準企業社），並僱用乙○○（香港人，通緝中，另
    行審結）、癸○○、辰○○擔任分析師，負責聯準企業社「
    外幣保證金交易」之行情分析、受理客戶委託下單及向客戶
    介紹、指導、解說有關操作外匯、外匯保證金買賣等業務。
    被告甲○○、乙○○、辰○○、癸○○均明知聯準企業社營
    業登記不包括仲介及從事外幣保證金交易等期貨經理及期貨
    顧問事業，且均明知一方於客戶與其簽約並繳付外幣保證金
    後，隨時應客戶之請求，於保證金之數倍範圍內以自己之名
    義為客戶之計算，在國內外外匯市場從事不同幣別間之即期
    或遠期期貨買賣交易，且不需實際交割，在當日或到期以反
    方向交易軋平而僅結算買賣差價之「外幣保證金交易」，係
    屬期貨交易法第3條第1項第 4款之「槓桿保證金契約」，為
    期貨交易之一種，除有期貨交易法第3條第2項之公告豁免情
    形外，均應受期貨交易法之規範；如以接受委託書收取佣金
    或手續費等方式代他人操作外幣保證金交易者，係屬經營期
    貨經理事業；如以提供場所、設備及相關外匯資訊或建議分
    析意見（如價位詢問、盤勢分析）等，係屬經營期貨顧問事
    業，竟共同未經財政部證券暨期貨管理委員會之許可，並發
    給許可證照，即自90年5月間起，在報章上刊登招考行政助
    理、兼職人員之分類廣告，對酉○○等不知情之應徵者施以
    短期「外幣保證金交易」買賣之行情分析、下單、平倉等訓
    練後，即要求應徵者開戶，在聯準企業社進行交易，其交易
    方法係與酉○○等人簽立合約書，約定鄭鏗章等人在英國RI
    CHEER INTER  NATIONA L INVESTMENT INC LTD.（下稱英國
    RICHEER 公司）開設帳戶從事外幣保證金交易前，應先依合
    約規定於交易商英國RICH EER公司指定之香港上海匯豐銀行
    （THE HONG KONG AND SHAN GHAICORP ORATION LTD.）帳戶
    內存入 1萬美金以上之最低保證金，方可在保證金相對應之
    倍數金額範圍內，以電話下單給英國 RICHEER公司，再由英
    國 RICHEER公司依酉○○等客戶指示在不同市場執行現貨外
    匯交易，聯準企業社則提供場地、設備、諮詢及顧問；或由
    客戶直接委託聯準企業社所僱用之分析師乙○○、癸○○、
    辰○○等人下單操作，或二者搭配操作。交易種類包括日幣
    、歐元、瑞士法郎、英鎊等之現貨外幣之即期或遠期買賣，
    約定保證金為即市買賣：每張合約保證金美金五百元；隔市
    買賣每張合約保證金美金1500元；對沖按金：每對沖合約保
    證金美金 300元；因係以保證金制度交易，酉○○等人無需
    立即交割現貨外幣，而係依各該外幣匯率在市場行情變動之
    漲跌，於平倉後計算酉○○等人之差價損益，在交易進行中
    ，酉○○等人只要尚有未平倉合約，酉○○等人仍須補足保
    證金，以維持其帳戶內必需之保證金水準，如因市場價位變
    動虧損時，酉○○等人亦必需依照合約書於指定之時間內，
    追加足夠之保證金予英國RICH EER公司，以維持交易之進行
    ，酉○○等人未補足保證金時，英國 RICHEER公司有權依協
    議書之約定，將酉○○等人全部或部分尚未平倉合約予以斬
    倉。又約定每買賣一口合約，由英國 RICHEER公司、聯準企
    業社於每手完成買賣合約平倉後，收取美金80元之手續費，
    非法經營以接受委託書收取佣金或手續費等方式，代他人下
    單操作外幣保證金交易之期貨經理業務，及以提供場所、電
    腦設備、商情資訊及相關外匯資訊或建議分析意見，供酉○○等人自行下單交易之期貨顧問事業。嗣於95年 5月22日，
    經法務部調查局臺北市調查處，在上址查獲，並扣得酉○○
    之筆記7紙及講義6紙、聯準企業社營利事業登記證 1紙、交
    易記錄及申請書1冊、聯準企業社福利辦法與服務獎金1冊、
    廣告登記簿1冊、應徵人員名冊2冊、服務台守則及空白合約
    書1冊、交易單樣張1紙、筆記資料2冊、認購單2紙、客戶交
    易記錄1冊、聲明同意書及申請書1冊、空白合約書 1冊、模
    擬交易結算表1冊、聯準企業社講義資料1冊、應對客戶資料
    1冊、認購單及銀行帳號1冊等物。
  (四)被告戊○○係設於臺北市○○○路○段235號11樓「強生聯合
    管理商行」（下稱強生商行）負責人，黃偉琪（香港人，未
    起訴）則係強生商行之現場管理、經營者，負責強生商行「
    外幣保證金交易」之行情分析、受理客戶委託下單及向客戶
    介紹、指導、解說有關操作外匯、外匯保證金買賣等業務。
    戊○○、黃偉琪均明知強生商行營業登記項目不包括仲介及
    從事外幣保證金交易等期貨經理及期貨顧問事業，且均明知
    一方於客戶與其簽約並繳付外幣保證金後，隨時應客戶之請
    求，於保證金之數倍範圍內以自己之名義為客戶之計算，在
    國內外匯市場從事不同幣別間之即期或遠期期貨買賣交易，
    且不需實際交割，在當日或到期以反方向交易軋平而僅結算
    買賣差價之「外幣保證金交易」，係屬期貨交易法第3條第1
    項第 4款之「槓桿保證金契約」，為期貨交易之一種，除有
    期貨交易法第3條第2項之公告豁免情形外，均應受期貨交易
    法之規範；如以接受委託書收取佣金或手續費等方式代他人
    操作外幣保證金交易者，係屬經營期貨經理事業；如以提供
    場所、設備及相關外匯資訊或建議分析意見（如價位詢問、
    盤勢分析）等，係屬經營期貨顧問事業，竟共同未經財政部
    證券暨期貨管理委員會之許可，並發給許可證照，即自90年
    3 月間起，在報章上刊登招考行政助理、兼職人員之分類廣
    告，對辛○○等不知情之應徵者施以短期「外幣保證金交易
    」買賣之行情分析、下單、平倉等訓練後，即要求應徵者開
    戶，在強生商行進行交易，其交易方法係與辛○○等人簽立
    合約書，約定辛○○等人在香港史達林集團財務經理公司（
    STARLING G ROUPFINAN CE LTD.下稱香港史達林公司）開設
    帳戶從事外幣保證金交易前，應先依合約規定於交易商香港
    史達林公司指定之香港上海匯豐銀行（THE HO NGKONG  AND
    SH ANGHAICORPORATION LTD.）第00000000000 0號帳戶內存
    入 1萬美金以上之最低保證金，方可在保證金相對應之倍數
    金額範圍內，以電話下單給香港史達林公司，再由香港史達
    林公司，依辛○○等客戶指示在不同市場執行現貨外匯交易
    ，強生商行則提供場地、設備、諮詢及顧問；或由客戶直接
    委託強生商行之黃偉琪下單操作，或二者搭配操作。交易種
    類以日幣、歐元為主現貨外幣之即期或遠期買賣，約定保證
    金為即市買賣：每張合約保證金美金 500元；隔市買賣：每
    張合約保證金美金1500元；對沖按金：每對沖合約保證金美
    金 300元；因係以保證金制度交易，辛○○等人無需立即交
    割現貨外幣，而係依各該外幣匯率在市場行情變動之漲跌，
    於平倉後計算辛○○等人之差價損益，在交易進行中，辛○○等人只要尚有未平倉合約，辛○○等人仍須補足保證金，
    以維持其帳戶內必需之保證金水準，如因市場價位變動虧損
    時，辛○○等人亦必需依照合約書於指定之時間內，追加足
    夠之保證金予香港史達林公司，以維持交易之進行，辛○○
    等人未補足保證金時，香港史達林公司有權依協議書之約定
    ，將辛○○等人全部或部分尚未平倉合約予以斬倉。又約定
    每買賣一口合約，由香港史達林公司、強生商行於每手完成
    買賣合約平倉後，收取美金80元之手續費，非法經營以接受
    委託書收取佣金或手續費等方式，代他人下單操作外幣保證
    金交易之期貨經理業務，及以提供場所、電腦設備、商情資
    訊及相關外匯資訊或建議分析意見，供辛○○等人自行下單
    交易之期貨顧問事業。嗣於90年 9月25日，經法務部調查局
    臺北市調查處，在上址查獲，並扣得辛○○匯款水單影本 1
    份；強生商行交易規則、平倉獎金制度、客戶聲明書、切結
    書影本各 1份；香港史達林公司合約書、新帳號確認預知書
    影本各1份、強生商行徵人廣告影本1份、臺北市政府工商登
    記資料影本1份、香港史達林公司合約書正本4份、認購單 2
    冊、強生商行對帳單1冊、交易結算表1冊、服務獎金轉帳確
    認申請表2紙、外匯買賣資料 1冊、外匯買賣相關表格1冊、
    職員名冊1冊、員工履歷表 1冊、員工名冊及履歷表1冊、筆
    記本1冊、徵人廣告1冊、交易通話錄音帶2捲等物。
  (五)因認被告庚○○、子○○、辰○○、戊○○、午○○、未○○、癸○○、甲○○等人分別違反期貨交易法第82條第1項
    之規定，而分別涉犯同法第112條第5款之罪嫌。
二、按犯罪事實應依證據認定之，無證據不得認定犯罪事實；另
    不能證明被告犯罪者，應諭知無罪之判決，刑事訴訟法第15
    4條第2項、第301條第1項分別定有明文。又刑事訴訟法上所
    謂認定犯罪事實之證據，係指足以認定被告確有犯罪行為之
    積極證據而言，該項證據自須適合於被告犯罪事實之認定，
    始得採為斷罪資料；而認定不利於被告之事實，須依積極證
    據，苟積極證據不足為不利於被告事實之認定時，即應為有
    利於被告之認定，更不必有何有利之證據。最高法院29年上
    字第3105號、30年上字第816六號判例可資參照。
三、公訴意旨認被告庚○○等人分別涉犯上開罪嫌，無非分別係
    以各該公司在上開時間，分別扣得之各項書證、各該被告在
    調查局及偵查中所為之供述，以及在上開各公司上課後依其
    等之指示匯款並進行期貨交易之壬○○等人之證詞為其論據
    。
四、被告之供述及辯解:
    訊據被告庚○○坦承在耀景公司，擔任經理工作; 被告子○○坦承先後擔任耀景公司經理、祥輝行之分析師; 被告辰○○坦承先後擔任耀景公司經理、祥輝行之分析師、聯準企業
    社之分析師; 被告戊○○坦承先後擔任祥輝行分析師、強生
    商行之負責人; 被告癸○○坦承擔任祥輝行及聯準企業社之
    分析師; 被告午○○坦承擔任祥輝行之講師; 被告未○○坦
    承擔任祥輝行之講師; 被告卜坤坦承擔任聯準企業社之登記
    負責人等情不諱，惟均堅詞否認有何違反期貨交易法之犯行
    ，並分別以下詞置辯:
  (一)被告庚○○辯稱: 我是看報紙去耀景應徵的，到查獲前我只
    做了一、兩個禮拜左右，是一位小姐負責應徵我的，我的英
    文名字是 JIMMY，我的工作是負責報表整理，拿去給客戶看
    ，我不是經理，他們沒有給我職稱，也沒有印名片，平常公
    司的人都只叫我英文名字。如果客戶有問題問我，我懂的我
    就會跟他們解釋。客戶會自己下單，客戶來源我不清楚。我
    去了以後，只有一個人跟我講要做什麼事，之後就沒有再看
    到那個人。我們公司分上下兩層，各人都做各人的事情。我
    不知道公司從事什麼行業，公司也沒有跟我說買賣期貨的流
    程。起訴書上所載的被害人我也不認識。公司有提供電腦設
    備及資訊給客戶。我不清楚公司有無專門的講師等語。
  (二)被告子○○辯稱: 我去耀景公司，從被查獲往前推算大概只
    有兩個禮拜，沒有領到錢。我是擔任分析師的工作，負責列
    印報表、找尋市場上相關的資料新聞。後來我有到祥輝行去
    工作，在耀景還沒有接觸到買賣的部分。我任職期間並沒有
    看到有人下單，因為都是在另外一個房間，主管都有自己的
    辦公室。我沒有幫己○○下單，是因為他的帳戶被凍結，我
    才去跟他聊天。我兩邊都沒有領到薪水。我任職的那兩家公
    司都有電腦設備供客人來看。我的工作只有負責搜尋資料，
    客戶的來源，我不清楚等語。
  (三)被告辰○○辯稱: 有去耀景工作，那時我剛退伍找工作，到
    被查獲前我做了一個多月，有領過一次薪水，我是負責做文
    書工作，看電腦貨幣的漲跌作紀錄，看新聞上面的時事分析
    ，並沒有幫客戶下單。後來做講師，負責跟新進同事講解我
    之前所做的工作內容，介紹貨幣買賣及如何填寫單據。我沒
    有幫別人下單。後來因為被查獲，我就離開耀景。因為我沒
    有什麼專長，看到報紙又有文書填寫工作，就去祥輝面試，
    在祥輝行及聯準國際的工作，都是跟耀景一樣等語。
  (四)被告癸○○辯稱: 我是看報紙去祥輝行、聯準國際應徵，我
    去祥輝才工作三天，不知道自己要做什麼，我沒有幫客戶下
    單操作過，也不認識己○○，而且我也不知道要怎麼操作。
    後來到聯準國際也待不到兩個禮拜，他們拿一些資料給我看
    ，叫我要做講師，但我還沒有真正講過課，也不認識鄭鏗章
    ，也沒有幫他面試或上課。我兩家都沒有領到薪水。我之前
    沒有期貨方面的訓練或工作經驗，因為報紙上登的薪水很高
    ，我欠錢，所以我就去應徵了。起訴書上所講的交易方式，
    我都不清楚等語。
  (五)被告午○○辯稱: 我是看報紙去祥輝行應徵的，我擔任講師
    ，他們先教我一些貨幣的基本概念，叫我負責講授課程，我
    之前沒有這方面的專業知識及工作經歷。我應徵後，是和一
    群同時應徵的人去上課，幫我們上課的人只有講貨幣的代碼
    及如何計算，因為我是應徵行政助理的工作，公司有一位小
    姐叫我把一些資料背起來，再跟其他的人講。在上課過程中
    並沒有人來跟我們提過有關期貨交易的相關事情。我知道己○○。人事交給我上課的資料，並給我一群人叫我跟他們講
    課，裡面有己○○，但己○○下單買賣的事情，我不知道，
    我只負責兩天的課程，之後就由其他的人接手幫忙上課。公
    司有無實際從事期貨交易，我不知道等語。
  (六)被告甲○○辯稱: 我是人頭，是一位陳小姐在醫院照顧我，
    要我幫她用我名義來開公司，沒有告訴我開什麼公司，我也
    沒去過公司，不知道公司做什麼的，我是收到傳票以後才知
    道是在做什麼。我不知道公司如何經營。公司是陳小姐去辦
    登記的。而且我沒有得到任何好處，我只是幫她。至於誰有
    參加交易，我也不知道。公司的職員是誰找的，我也不知道
    。我之前是在送貨，檢察官起訴書的這段時間，我生病沒有
    工作，是偶而去餐廳打零工等語。
  (七)被告未○○辯稱: 我承認當時我有在祥輝行工作，是張權找
    我去的，我擔任講師，負責對新進的員工講解關於外幣一些
    基本的知識，但工作大約一個月就被查獲了。我之前並沒有
    從事過這類的工作，我去面試時，他們拿了一份稿子，叫我
    背起來，然後照著稿子去講。客戶怎麼來的，我不清楚。祥
    輝行實際上有無在操作外匯保證金，我不清楚，因為我還沒
    有接觸到那麼深的東西。公司除了講師還有分析師等語。
  (八)被告戊○○辯稱: 我在祥輝行擔任分析師，薪水三萬多，我
    是在查獲前一個月去的，我負責每天早上八點開始看現貨外
    匯交易市場的盤，抄寫下數據，再抓市場上的行情、消息做
    整理。不需要接受下單。做完後製作報表交給新進的員工看
    。我沒有介紹人家買過。我實際上沒有接觸到客戶，所以不
    知道有無實際下單的事。至於強生商行，是有一位陳小姐要
    找我去辦公司，但我沒有答應，也沒給她資料，後來陳小姐
    有告訴我，他們有用我的名字成立了一家公司，他們告訴我
    公司是做電腦資訊軟體，公司如何找客戶、匯款，這些我都
    不知道等語。
五、經查:
  (一)證人李秀美已於90年8月6日死亡，此有其個人基本資料查詢
    結果在卷可稽，是其於調查局所為之證詞，依刑事訴法第15
    9 條之3第1款規定，自得為證據。另證人壬○○、丙○○、
    申○○、酉○○、林家琪、卯○○、巳○○、丁○○、己○○分別於調查局、偵查中所為之陳述，被告午○○、庚○○
    、辰○○、癸○○、子○○等人均同意作為證據（參本院94
    年11月18日準備程序筆錄），另被告未○○、戊○○、甲○○亦均表示不爭執（參本院95年5月26日準備程序筆錄），
    是依同法第159條之5規定，自亦得作為證據，合先敘明。
  (二)耀景公司、祥輝行、聯準企業社、強生商行之營業登記項目
    均不包括仲介及從事外幣保證金交易等期貨經理及期貨顧問
    事業。又被告庚○○曾受雇於耀景公司，擔任經理工作; 被
    告子○○曾先後擔任於耀景公司經理、祥輝行之分析師; 被
    告辰○○先後擔任於耀景公司經理、祥輝行之分析師、聯準
    企業社之分析師; 被告戊○○擔任祥輝行分析師、強生商行
    之負責人; 被告癸○○曾擔任祥輝行及聯準公司之分析師;
    被告午○○擔任祥輝行之講師; 被告未○○曾擔任祥輝行之
    講師; 被告卜坤曾擔任聯準企業社之登記負責人等情，分別
    為被告庚○○等人所不爭執，並經被告庚○○等人分別以證
    人之身分具結作證在案，復有耀景公司、祥輝行、聯準企業
    社、強生商行之登記資料在卷可稽。
  (二)另被害人壬○○、卯○○、李秀美、巳○○（原名黃坤忠）
    、丙○○、丁○○、己○○、酉○○、辛○○等人依報紙上
    所登載之耀景公司、祥輝行、聯準公司、強生商行徵人廣告
    前往應徵工作後，即被要求上課，並在各該公司分析師、講
    師的說明或建議下，依公司之指示匯款至指定帳戶內，其中
    被害人壬○○共匯款2萬美金、卯○○共匯款美金3萬元、李
    秀美共匯款新臺幣110萬元、巳○○共匯款美金1萬5000元、
    丙○○共匯款美金 3萬2274元、丁○○共匯款美金5000元、
    新臺幣40萬元、申○○共匯款美金 1萬元、己○○共匯款新
    臺幣52萬元、酉○○、辛○○共匯款新臺幣97萬6500元，且
    匯款數日後即生虧損，而受有損害一節，亦分據證人卯○○
    、巳○○、丁○○、己○○等人於本院審理中具結作證在案
    （參本院95年10月19日審判筆錄），及證人壬○○、李秀美
    、丙○○、申○○、酉○○、林家琪等人分別於調查局及偵
    查中陳述在案（壬○○部分參偵字第2225號卷第61-66、201
    、203、207頁; 李秀美部分參偵字第2225號卷第85-87頁;丙○○部分參偵字第2225號卷第 94-98頁、申○○部分參偵字
    第2225號卷第150-152頁、酉○○部分參偵字第20054號卷第
    125- 126頁、176頁; 林家琪部分參偵字91號卷第82-83頁）
    。並有證人卯○○所提出之交易明細表、台北銀行匯出匯款
    證實書、顧客合約（參 90偵2225號卷第71-82頁客合約（參
    90偵2225號卷第 71-82頁）、巳○○所提出之交易明細表（
    參同上偵卷第92-93頁）、丙○○所提出之交易細表（參99-
    109 頁）、丁○○所提出之新帳號確認通知書、顧客合約、
    交易明細、富邦商業銀行匯出匯款申請書（參同上偵卷第11
    4-149 頁）、申○○提出之交易明細表、顧客合約（參同上
    偵卷第153- 168頁）、己○○提出之聲明書、職員福利、切
    結書、合作金庫銀行匯出匯款申請書、交易規則交易明細、
    筆記、顧客合約（91年度藍保管字第2388號）、酉○○提出
    之廣告、上課筆記、上課資料、90偵2005 4號卷第128 -141
    頁）、林家琪所提出之華南商業銀行賣匯水單、匯出匯款明
    細、交易明細、交易規則、聲明書、切結書、上課資料、合
    約書、剪報（參91偵91號卷第24-65頁）可稽。
  (三)本件調查局分別於公訴意旨所示之時、地，對耀景公司、祥
    輝行、聯準企業社、強生商行進行搜索時，分別扣得如公訴
    意旨所臚列之各項證據，亦均為被告庚○○等人所不爭執，
    但查:
  (1)在祥輝行等各公司所扣得之交易明細表等資料，並無完整之
    國外期貨公司之資料及負責人員之簽署確認，各該明細表中
    ，部分明細表僅於右下角處蓋上國外公司英文名稱之圓形藍
    色戳章，但無人員簽認，另部分明細表則連該藍色圓形戳章
    均無之電腦列印而已，客戶根本無從依該單據與國外的交易
    所或期貨公司聯絡確認。且扣案之證據中，無一是各該公司
    曾向國外期貨市場下單交易之憑據。因此，上開各公司是否
    確實曾為被害人壬○○等人向國外之期貨交易市場下單，即
    非無疑。況查，證人即被害人卯○○於本院審理時結證稱:
    後來我根據他們給我的臺灣可以下單的電話號碼撥打，結果
    聽到小孩的聲音等語（參本院95年9月19日審判筆錄）在案
    。另證人壬○○於調查局時證稱: 我曾致電國外交易商電話
    號碼，接電話者是私人住家等語（參偵字第2225號卷第63頁
    ）。因此，耀景等公司是否確實曾為被害人等人下單交易，
    非無疑問。
  (2)期貨交易係極具專業知識之工作，因此，其從業人員須具有
    此方面之專門知識及經歷。然查，耀景等公司所分別招募之
    員工，包括被告庚○○、子○○、辰○○、戊○○、午○○
    、未○○、癸○○等人，其等無一人有金融、股匯市或期貨
    方面之學歷以及經歷，分據被告庚○○等人自承在案（參本
    院95年10月 5日審判筆錄），其等既無任何有關期貨等相關
    之知識及專業訓練，但上開各公司卻在經面試後，不論其等
    原來所學為觀光、機械、電子、機械製圖、影視等與金融完
    全無關之學歷，仍加以聘雇為耀景等各公司之經理、分折師
    或講師，交付特定授課資料，要求其等予以背誦，再為後續
    前來應徵之人員按資料逐一講授。各該公司之雇用員工以及
    經營公司之方式完全異於常規。況查，被告庚○○於本院審
    理時並稱: 不知道公司在做什麼等語（參同上日筆錄第 6頁
    ）; 被告子○○則表示: 每個人都在自己的房間裡，不知道
    其他人在做什麼等語（參同上日筆錄第 9頁）; 被告辰○○
    亦陳稱: 不清楚公司有無到國外下單買外匯等語（同上日筆
    錄第14頁）; 被告癸○○供稱: 他們給我一份資料，叫我背
    起來照著講等語（參同上日筆錄第19頁）; 被告午○○供稱
    : 公司有無去買及客戶有無來買，都不清楚，是由公司給稿
    子，叫我背。不知道其他人的工作內容等語（參同上日筆錄
    第22 、23頁）; 被告未○○供稱: 不清楚祥輝行以何營利
    等語（參同上日筆錄第25頁）。果耀景等公司確有為客戶下
    單交易，則被告等人整日在公司內工作，何以未曾見聞，其
    不合常情甚明。
  (3)在祥輝行等公司所扣得之徵才廣告、員工名冊、履歷表可知
    ，各該公司每日在各大報紙大量刊登徵人廣告，且廣告之內
    容不外是行政人員、晚班內勤人員或兼職人員，廣告中並沒
    有完整之公司名稱，也沒有明確之職務名稱及工作內容，也
    未對應徵人員之學經歷作任何之限制，亦無任何須求人數之
    說明，與一般公司應徵人員之方式，明顯不同。此外，扣得
    之履歷表、員工名冊等資料顯示，每日均有10至30餘位不等
    之人員分別前往各該公司應徵。果上開各公司是正常經營之
    公司，所須之人才復無須有特別之學經歷，在如此多的應徵
    者中，依常理應甚容易從應徵者中選擇其所須之人力，更何
    況本件之被害人均已表示前往公司上班之意願，則各該公司
    應無須再每日刊登徵才廣告之必要。又果上開各公司刊登廣
    告是為徵才，則何以在應徵人員依其通知前往上班後，除先
    為其等講授數日之期貨交易基本概念課程外，均要求應徵者
    匯款參與投資。參以被告子○○於調查局訊問時亦供承: 祥
    輝行的客戶來源多為至祥輝行應徵內勤工作等工作性質之人
    員，待講師教授外匯保證金操作之基本概念後，便實際操作
    外匯保證金買賣; 另耀景公司有一部分客戶是來自公司招募
    之員工等語（參偵字第9601號卷第21頁、偵字第2225號卷第
    25頁背面）; 另被告張辰○○亦稱: 祥輝行的客戶來源多為
    至祥輝行應徵內勤工作等工作性質之人員（參偵字第9601號
    卷33頁背面）。足認上開各公司登報徵人，不過是誘使不特
    定人進入公司，以利其等得以有機會誘使應徵人員依其指示
    匯款至特定帳戶的手段。
  (4)本件被查獲之上開 4家公司其經營手法均相同。而被告辰○○於調查局訊問時復自承: 我沒有與TOGO公司簽合約，也沒
    有將任何資金匯款至任何銀行帳戶作為操作外匯使用，在至
    耀景公司應徵經理，並擔任講師，向新進人員講授外匯保證
    金買賣課程時，為達誘使新進人員參加外匯買賣目的，由公
    司陳小姐幫我在公司開設假帳戶，帳號為1120，戶頭內約有
    美金 2萬元，由我操作外匯外用，我只要於教授新進人員訓
    練程時，向新進人員謊稱我也有投入金額開戶操作外匯，賺
    多賠少，以欺瞞、吸引新進人員參加開戶進行外匯操作。公
    司教我向新進人員表示，若客戶選擇我擔任公司代理人時，
    公司即可聘請新進人員為正式員工等語（參90偵2225號卷第
    35頁）。而證人卯○○於調查局時證述: 我看到徵才廣告前
    往應徵， WILLIAN湯（即被告辰○○）詢問基本資料後，即
    要求其接受上課，但課程結束後，我沒有辦法找到客戶，WI
    LLIAN 湯即向我進行遊說，表示匯款後方可擔任公司職員等
    語（參偵字第2225號卷第67頁背面）; 證人巳○○於調查局
    時亦陳稱: 是從報紙看到徵才廣告，前往應徵後，被告辰○○詢問基本資料後，即要求上有關外匯保證金之課程，有學
    員LINDA、HERRY呂在訓練程中表示在耀景公司開戶，並出示
    交易明細表謊稱獲利豐厚等語（參偵字第2225號卷第89頁）
    ; 證人丙○○於調查局時陳稱: 看到徵才廣告前往應徵，經
    詢問基本資料後，即要求 3天後去上班，並接受外匯保證金
    課程，有學員在訓練課程中表示在耀景公司開戶，並出示交
    易明細表謊稱獲利豐厚， SHIRLEY並稱如果加入，公司會幫
    我安排一位客戶，後來投資虧損，我要求認賠解單，但PETE
    R要求其再匯入3萬2千美金才可解單，但我沒錢，PETER即要
    求其不要上班。後來我向被告庚○○，要求解單，將錢拿回
    ，但被告則要求我繼續進場，並說如果砍單要賠美金2000元
    （參偵字第2225號卷第95至96頁）; 證人丁○○於調查局陳
    述: 看到徵才廣告前往應徵，有學員林偉忠在課程中出示交
    易明細表謊稱獲利豐厚，誘使學員開戶，我匯款後沒多久就
    賠光，我要求結束帳戶，但 JIMMY（即被告庚○○）說結束
    要賠20萬元，隔天則又稱須賠 3多萬元，但後來我都沒有支
    付那3多萬元等語（參偵字第2225號卷第111頁）在案。另證
    人壬○○於調查局亦陳稱: 是從報紙求才廣告去應徵，但公
    司要求接受訓練課程，但訓練課程結束後，即遊說我或尋找
    客戶繳交保證金。從 7月20日進公司，公司未分配我職務，
    祇將我變成客戶等語（參偵字第2225號卷第65頁）。被告辰
    ○○上開供詞，核與上開被害人等人所述: 前往應徵工作後
    ，在上課中受其他佯稱有投資獲利之人員誘惑而匯款至公司
    指定帳戶之情形相符合。另證人己○○於本院審理時結證稱
    : 我看了自由時報上的廣告要去應徵工作，後來他們就給我
    上一陣子的課，就慫恿我去買。我有印象子○○一直要我補
    錢，他說如果不補的話，錢就會賠光光，說要再補進去更多
    錢才能救回來。至於詳細情形現在不太記得了，調查局時的
    陳述均實在。而依證人己○○於調查局時陳稱: 伊是在自由
    時報看到徵「資助理人員」廣告，前往應徵後，於90年 1月
    29日開始至祥輝行上班。剛開始有七個人一起上課，由「ad
    y 」（經指認為被告午○○）、「scotty」（經指認為陳花
    芳）上課。上課期間有一名叫王梅雯說契約沒問題，也叫其
    父親投資，並一直慫恿伊投資，「scotty」稱要指定自己為
    代理人，公司才會錄用。伊乃於90年2月8日至合作金庫匯款
    新臺幣52萬元，但到2月15日「sky」（經指認為被告子○○
    ）稱伊所投資的錢都被沖掉了。伊於2月17日開始找「sky」
    、「niell 」（經指認為蔡青龍），但都找不到人。伊乃向
    「emma」的女子謊稱有人要投資，「sky 」即於晚上與其聯
    絡，並詢其是否願再投資 100萬元。事實上他們所給的收據
    都是假的。當初午○○自稱為講師，戊○○為子○○之主管
    ，下單後由子○○、蔡青龍接受下單等語（參90偵第9105號
    卷第 5-8頁）。質之被告子○○坦承認識證人己○○，並曾
    跟證人周亮解釋公司交易規則等語，另被告午○○亦坦承其
    英文名稱為 ady，也有為證人己○○講課，是講有關外匯的
    簡稱等語。足認上開各該證人所述應為真實。是被告等人積
    極對前來應徵之人員實施詐術之行為至明。
  (5)另證人壬○○、李秀美、巳○○、丙○○、丁○○、等人均
    曾在投資期間見虧損連續，要求平倉解單，但均遭拒絕或是
    被要求再匯款，業據其等於調查局中指陳在案（參偵字第22
    25號卷第63頁背面、86頁、90頁、96頁、111 頁背面），果
    上開各公司確係在經營期貨交易，而只是賺取依上開方式傭
    金，理應在客戶要求平倉解單時，依規定辦理，但其等何以
    上開各項理由，對客戶之平倉解單要求拒絕，由此益證被告
    等人意在詐取被害人之財物之犯意至為明確。
  (6)綜合上開各項事證，本院認耀景等公司，根本係利用廣告徵
    人之方式，誘使應徵者前來公司應徵後，即施以一連串之有
    關期貨交易獲利豐厚之講授課程，並間或由分析師或安排人
    員穿插於學員中，佯稱自己也有開戶並獲利，以誘使前去應
    徵者依其等之指示而匯款，而非真正在經營期貨顧問業務。
    而被告甲○○、戊○○分別擔任聯準、強生之負責人，果該
    二公司是合法經營，何須請其等擔任登記負責人。又被告庚○○等八人，根本沒有任何專業之學、經歷，卻以背誦之方
    式，對前來應徵者講授其自己也不懂之事項，再由公司其他
    人員進一步誘使被害人匯款。此夕，被告庚○○、未○○、
    辰○○、子○○、癸○○、戊○○等人更均曾受雇於多家同
    性質之公司，也均知各該公司遭調查局查獲之事實，但卻仍
    一再受雇於同性質公司，進行同性質之工作，其等對於各該
    公司根本不是在經營期貨顧問業務，而只是以經營期貨業務
    為晃子誘使他人至公司應徵，再乘機詐取金錢之事實，應知
    之甚詳，且並以該項收入作為其生活收入之重要來源，是其
    等與各該公司之實際負責人間應有常業詐欺之共同犯意。此
    外，復查無其他積極之證據足以證明被告庚○○等人確實有
    經營期貨顧問業務之犯行。而公訴意旨認被告等八人所為係
    違反期貨交易法第82條第1項規定之經營期貨業務行為，並
    認其等所涉犯之罪為同法第112條第5款之罪嫌。而違法經營
    期貨顧問業務之基本社會事實與常業詐欺之社會基本事實並
    不相同，本院雖認被告等八人涉有常業詐欺罪，但無法變更
    起訴法條，固揆諸前開規定及說明，應為無罪之諭知。惟被
    告庚○○等人所涉之常業詐欺犯行，應由檢察官另行偵查起
    訴。附此敘明。
六、臺灣士林地方法院檢察署移送併案意旨略以: 被告庚○○另
    自89年9月4日起任職於寅○○（另併案於臺灣板橋地方法院
    審理）、「林嘉華」所共同設立之高納國際企業股份有限公
    司」（下稱高納公司），擔任經理職務，負責公司「外幣保
    證金交易」之行情分析、受理客戶委託下單及向客戶介紹、
    指導、解說有關操作外匯、外匯保證金買賣等業務，並在中
    國時報、自由時報等報章上刊登招考內勤助理、內勤客服員
    、行政文書人員之分類廣告，對被害人賴重銘、陳靜芝、賴
    榮緙、楊惠京等不知情之應徵者施以短期外幣保證金交易買
    賣之行情分析、下單、平倉等訓練後，要求應徵者開戶，在
    高納公司進行交易。約定賴重銘等人匯款在OASOS FINANCE
    GROUP LTD.開設帳戶從事外幣保證金交易前，應先依規定在
    OASIS公司在香港匯豐銀行第0000000000號帳戶或美國紐約
    匯豐銀行第000000000號帳戶內存入美金1萬元以上之最低保
    證金，方可在保證金相對應之倍數金額範圍內，以電話下單
    ，高納公司則提供場地、設備、諮詢及顧問，或由客戶直接
    委託高納公司所僱用之經理庚○○等人下單操作，因認被告
    庚○○此部分之所為亦係違反證期貨交易法第82條第1項之
    規定，而分別涉犯同法第112條第5款之罪嫌，並與前開起訴
    部分有連續犯之裁判上一罪之關係。惟查，本件起訴部分，
    應為無罪之諭知，已如前述，則併案部分與本件起訴部分間
    即無連續犯之裁判上一罪之關係，應退由檢察官另行偵查處
    理。
七、被告戌○○、乙○○、丑○○等3人嗣其到案後再行審結。
據上論斷，應依刑事訴訟法第301條第1項，判決如主文。
本案經檢察官陳焜昇到庭執行職務
中    華    民    國    95    年    10    月    31    日
                  刑事第四庭  審判長法  官  劉慧芬
                                    法  官  郭惠玲
                                    法  官  李桂英
上正本證明與原本無異。
如不服本判決，應於判決送達後10日內向本院提出上訴狀（應抄
附繕本）。告訴人或被害人如對於本判決不服者，應具備理由請
求檢察官上訴，其上訴期間之計算係以檢察官收受判決正本之日
期為準。
                                    書記官  黃鈴容
中    華    民    國    95    年    10    月    31    日


司法院資訊處製作；財團法人民間司法改革基金會備份。
